【裁判字號】    97,訴,349
【裁判日期】    970428
【裁判案由】    違反毒品危害防制條例
【裁判全文】
臺灣屏東地方法院刑事判決               97年度訴字第349號
公  訴  人  臺灣屏東地方法院檢察署檢察官
被      告  甲○○
上列被告因違反毒品危害防制條例案件，經檢察官提起公訴（97
年度毒偵字第235 號），茲因被告就被訴事實為有罪之陳述，經
告知簡式審判程序意旨，並聽取公訴人及被告之意見後，本院合
議庭裁定由受命法官獨任依簡式審判程序審理，判決如下：
    主  文
甲○○施用第一級毒品，累犯，處有期徒刑壹年肆月。扣案驗後
淨重零點零壹貳公克之海洛因壹小包連同包裝袋、為海洛因成分
沾黏之注射針筒壹支均沒收銷燬之。
    事  實
一、甲○○曾2 次因施用毒品而違反毒品危害防制條例，分別經
    本院93年度訴字第605 號、95年度訴字第226 號判決各判處
    有期徒刑10月確定，接續執行，於民國95年1 月28日入監執
    行，96年4 月3 日因縮刑假釋出監，依指揮書原應於96年9
    月27日期滿，嗣假釋經撤銷，因符合減刑條件，經本院96年
    度聲減字第2214號裁定就上開2 罪各減刑為有期徒刑5 月而
    無須再執行。
二、又其前因施用毒品案件，經本院91年度毒聲字第609 號裁定
    令入勒戒處所施予觀察、勒戒，於92年3 月13日入所執行，
    因無繼續施用毒品傾向，於92年4 月1 日出所執行完畢。
三、詎其經前開有期徒刑及觀察、勒戒執行完畢後5 年內，仍不
    知悔改，復基於施用第一級毒品之犯意，於97年2 月1 日中
    午12時30分許，在高雄市○○○路某工地廁所內，以皮下注
    射之方式，施用第一級毒品海洛因1 次。嗣為警於97年2 月
    2 日晚間9 時5 分許，在屏東縣潮州鎮○○路一帶為警查獲
    ，扣得海洛因1 小包（驗後淨重0.012 公克）、沾黏海洛因
    成分之注射針筒1 支。經採其尿液送驗結果，呈嗎啡即海洛
    因經人體水解代謝產物陽性反應。
四、案經屏東縣警察局潮州分局報告臺灣屏東地方法院檢察署檢
    察官偵查起訴。
    理  由
一、前揭施用第一級毒品海洛因之犯罪事實，業據被告甲○○於
    本院審理時自承不諱，並有扣案白色粉末1 小包、注射針筒
    1 支在卷，其粉末部分經送高雄市立凱旋醫院鑑驗結果，為
    驗後淨重0.012 公克之海洛因粉末，有該院97年3 月3 日高
    市凱醫驗字第6318號濫用藥物成品檢驗通知書附卷可按；又
    注射針筒部分，經本院囑託高雄醫學大學附設中和紀念醫院
    以氣相層析質譜儀法（GC／MS）等科學方法檢驗結果，呈海
    洛因陽性反應，有該院97年4 月3 日編號0000-000號檢驗報
    告附卷可憑。又其經查獲採尿送正修科技大學超微量研究科
    技中心以氣相層析質譜儀法（GC／MS）等科學方法檢驗結果
    ，亦呈嗎啡即海洛因經人體水解代謝產物之陽性反應，有該
    中心97年2 月29日，編號R00-0000-000號檢驗報告存卷可按
    ，與上開報告均為鑑定機關本於專業知識暨以精密儀器測試
    後所得之結論，自可憑信。被告甲○○自白施用海洛因，堪
    信與事實相符。
二、被告甲○○前因施用毒品案件，經本院91年度毒聲字第609
    號裁定令入勒戒處所施予觀察、勒戒，於92年3 月13日入所
    執行，因無繼續施用毒品傾向，於92年4 月1 日出所執行完
    畢，有臺灣高等法院被告前案紀錄表、臺灣屏東地方法院檢
    察署刑案資料查註紀錄表、全國施用毒品案件紀錄表、受觀
    察勒戒人毒品及前科紀錄簡列表各1 份在卷可按，其經觀察
    、勒戒執行完畢，5 年內再犯本件施用第一級毒品海洛因之
    犯罪事證已臻明確，應依法論科。
三、按海洛因為毒品危害防制條例第2 條第2 項第1 款規定之第
    一級毒品，除法律另有規定者外，不得持有、施用。核被告
    甲○○所為，係犯毒品危害防制條例第10條第1 項之施用第
    一級毒品罪。其因施用而持有海洛因之低度行為，應為施用
    之高度行為所吸收，不另論罪。又被告甲○○前曾2 次因施
    用毒品而違反毒品危害防制條例，分別經本院93年度訴字第
    605 號、95年度訴字第226 號判決各判處有期徒刑10月確定
    ，接續執行，於95年1 月28日入監執行，96年4 月3 日因縮
    刑假釋出監，依指揮書原應於96年9 月27日期滿，嗣假釋經
    撤銷，因符合減刑條件，經本院96年度聲減字第2214號裁定
    就上開2 罪各減刑為有期徒刑5 月故無須再執行而執行完畢
    ，有臺灣高等法院被告前案紀錄表及臺灣屏東地方法院檢察
    署刑案資料查註紀錄表各1 份在卷可按，其5 年之內再因故
    意犯有期徒刑以上刑之本罪，為累犯，應依法加重其刑。
四、爰審酌被告甲○○之年齡、品行、智識能力、犯罪手段、行
    為對法益造成侵害之程度，其為47年8 月15日出生、受有國
    中畢業教育程度、以擔任油漆工為業之人，為本件犯罪時年
    已近半百，有警詢年籍等資料在卷可參，竟不知進取而屢犯
    施用毒品犯行，茲就其施用毒品之犯罪類型，雖有認為僅屬
    自戕行為，並未涉侵害他人法益者，惟姑不論此見與我國現
    行刑事立法除就行為人藉自殘行為達到其他侵害國家、社會
    法益結果之目的，而在相關特別立法如妨害兵役治罪條例等
    特別法中定以處罰之規定外，向不加罰於單純自殘，甚或自
    殺行為所表彰之規範體系價值觀念相左，況毒品危害防制條
    例第10條所規定對施用毒品行為之處罰，其法定刑猶相當，
    或更甚（如施用第一級毒品罪）於刑法中關於故意「傷害他
    人」規定罪責，舉輕明重，足徵其規範保護之法益，原不在
    該「自戕」行為本身所造成行為人個人身體健康之有形侵害
    。蓋民主法治國家之所異於獨裁、集權社會，其國家政策、
    社會發展，均取決於以全體公民個人意志累積形成之群體意
    志，凡公民不分性別、學歷、職業、貧富、愚智，任由鴻儒
    碩彥至販夫走卒，其個人意志之表現就群體意志決定之形成
    ，均屬等值，直接影響國家、社會整體之命運，至關重要，
    則個人基於自主、健全意思所表現之公民意志，不分良窳，
    均應尊重，然若有藉不正手段影響他人或自陷個人健全自主
    意志不能正常形成、表現者，不僅直接侵蝕公民群體意志形
    成之基礎，迫令其他自重慎行大眾均須承受建立在該不健全
    基礎形成之公共政策、社會生活品質之結果，對於國家、社
    會法益及人民全體利益，猶已構成危害，是如投票受賄罪所
    規範者，即在禁止公民匯集個人自主意志以形成群體意志之
    過程受不當影響及控制，即為適例。今毒品除可對個人身體
    健康造成有形傷害外，就人之身體及精神形成高度成癮性及
    依賴性，猶足以抑制個人表現其本於心性能力所為自主意志
    之決定，並進而造成群體意志表現遭不當扭曲之危險，直接
    影響國家、社會之發展，侵害至鉅，斷非僅止於個人健康之
    危害。被告甲○○迭因施用毒品而經觀察、勒戒及刑之執行
    矯治，未幾仍重蹈覆轍，除徵其守法觀念薄弱，堪認已施用
    毒品成習，積重難返，對其個人身心、家庭及國家、社會之
    危害非輕，並考量其犯罪施用毒品之情節，查獲毒品、器具
    之數量，及其犯罪經查獲後，尚能坦認犯行，態度尚可等一
    切情狀，量處如主文所示之刑，以資儆懲。
五、扣案驗後淨重0.012 公克之海洛因粉末為查獲之毒品，其包
    裝袋因盛裝毒品而為該成分所沾黏，無法析離，此觀卷附法
    務部調查局93年3 月19日調科壹字第09300113060 號函文意
    旨自明，應與所盛裝、沾黏之毒品併同處分，依毒品危害防
    制條例第18條第1 項前段，沒收銷燬之。扣案注射針筒1 支
    因被告甲○○持以供施用毒品犯罪使用而為其成分所沾黏，
    依前開函文意旨，顯已析離不易，應與所沾黏之毒品併同處
    分，依毒品危害防制條例第18條第1 項前段，沒收銷燬之。
據上論斷，依刑事訴訟法第273 條之1 第1 項、第299 條第1 項
前段，毒品危害防制條例第10條第1 項、第18條第1 項前段，刑
法第11條、第47條第1 項，判決如主文。
本案經檢察官許英輝到庭執行職務
中    華    民    國    97    年    4     月    28    日
                  刑事第二庭    法  官  陳松檀
以上正本證明與原本無異。
如不服本判決應於收受本判決送達後10日內向本院提出上訴書狀
，其未敘述上訴理由者，並得於提起上訴後10日內向本院補提理
由書狀（均須按他造當事人之人數附繕本）「切勿逕送上級法院
」
中    華    民    國    97    年    4     月    28    日
                                書記官  林祥玉
附錄本件判決引用之法條：
毒品危害防制條例第10條
施用第一級毒品者，處6 月以上5 年以下有期徒刑。


司法院資訊處製作；財團法人民間司法改革基金會備份。
